臺灣高等法院刑事判決
110年度上訴字第2494號
上  訴  人  
即  被  告  謝維元


            莊廷凱



上  一  人
選任辯護人  郭香吟律師
上列上訴人等因傷害等案件，不服臺灣新北地方法院109年度訴
字第1474號，中華民國110年3月23日第一審判決（起訴案號：臺
灣新北地方檢察署109年度少連偵字第560號），提起上訴，本院
判決如下：
    主  文
上訴駁回。
戊○○、乙○○均緩刑貳年。
    事  實
一、丙○○（本院另行駁回上訴確定）欲向丁○○催討債務，竟與甲○○（本院另行駁回上訴確定）、劉冠賢（業經原審判刑確定
    ）、戊○○、少年甲○○與乙○○（均民國00年0月生，真實姓名
    、年籍詳卷），共同基於剝奪他人行動自由之犯意聯絡，由
    甲○○於109年10月27日凌晨4時許，在新北市○○區○○路○段0號
    0樓之歌喉讚KTV向丁○○佯稱可提供便車搭乘，待丁○○上車後
    ，丙○○與甲○○隨即將丁○○夾在後座中間限制丁○○行動自由，
    並由丙○○毆打丁○○頭部後，將丁○○強押至臺北市萬華區之高
    絲旅館房間內討債，劉冠賢、戊○○、少年甲○○、乙○○則緊接
    前往該旅館，共同在旅館房間內禁止丁○○離去，而以此強暴
    手段剝奪丁○○行動自由。
二、丙○○於109年10月27日凌晨5時許，在前揭高絲旅館房內，因
    不滿丁○○對於債務之解釋及處理方式，另與劉冠賢（僅其知
    悉甲○○、乙○○為少年）、戊○○、少年甲○○、乙○○共同基於傷
    害之犯意聯絡，由劉冠賢持鋁棒，與丙○○、戊○○、少年甲○○
    、乙○○以徒手方式，共同毆打丁○○，致丁○○受有右側眼窩外
    側、鼻樑、右側上背部、左下外側胸壁、左側肘部及左側大
    腿挫傷等傷害，戊○○於毆打完丁○○後先行離去旅館。
三、丙○○又恫嚇丁○○需向親友籌款償還債務，否則會對其不利且
    不能離去，並毆打丁○○，逼使丁○○居中聯繫對外籌款，丁○○
    之姑姑游玉茹於電話中允諾籌措新臺幣（下同）60萬元予丙○○，丙○○則表示取得款項後將釋放丁○○。劉冠賢於同（27）
    日上午7時許先行離開旅館，丙○○於同（27）日中午12時許
    ，以手機通知乙○○至前揭旅館房間後，告知若取得款項，丁○○始可離去之計畫，乙○○則與丙○○承繼前揭妨害自由之犯意
    聯絡，依丙○○指示與少年甲○○、乙○○於同（27）日下午3時5
    分許，至臺北市○○區○○○路00號好樂迪KTV前向游玉茹收取前
    揭協議款項，並由乙○○在場擔任把風之工作，然尚未得款即
    遭警方當場逮捕。
四、丙○○懷疑前往收款之乙○○遭警方逮捕，即於同（27）日下午
    將劉冠賢、戊○○召回，由劉冠賢駕駛車牌號碼000-0000號自
    用小客車搭載丙○○、甲○○、戊○○將丁○○帶往某處地下室繼續
    看管，再由甲○○至臺北市萬華區小北百貨購買空白本票，一
    行人再驅車轉往臺北市萬華區華中河濱公園，由丙○○在車內
    威脅丁○○簽立本票，致丁○○心生畏懼，遂簽立面額30萬元之
    本票共3張供丙○○收執。嗣於109年10月27日晚上10時許，丙○○、甲○○、劉冠賢、戊○○在臺北市萬華區華中河濱公園籃球
    場旁車內，為警當場查獲逮捕，並扣得手機、球棒、本票等
    物，丁○○始因此獲釋。
五、案經丁○○訴由新北市政府警察局中和分局報請臺灣新北地方
    檢察署檢察官偵查起訴。
    理  由
一、證據能力：
　　本件認定事實所引用之卷證資料（包含人證、物證、書證，
    詳下述及者），並無證據證明係公務員違背法定程序所取得
    ，與本案亦有自然之關連性，公訴人、被告戊○○、乙○○及其
    辯護人於準備程序迄至本案言詞辯論終結，均不爭執該等卷
    證之證據能力，亦未曾提出關於證據能力之聲明異議，本院
    認引為證據為適當，是傳聞證據部分，依刑事訴訟法第159
    條之5之規定，物證部分，依同法第158條之4之反面規定，
    下述認定事實所引用之證據方法均有證據能力。　
二、認定事實：
　　上開犯罪事實，業據被告戊○○、乙○○於偵查、原審及本院審
    理中均坦認無誤，核與證人即共犯少年甲○○、乙○○、告訴人
    丁○○於警詢與偵訊時、告訴人姑姑游玉茹於警詢時之證述相
    符，並有衛生福利部雙和醫院109年10月27日診斷證明書、
    告訴人傷勢照片、監視器錄影畫面翻拍照片、現場查獲照片
    及扣案物品照片、丙○○扣案手機擷取之照片、影片、通訊軟
    體Messenger對話紀錄截圖、高絲旅館漢口館之旅客登記卡
    、帳單明細表、小北百貨收銀明細表、小北百貨店內、外之
    監視器錄影畫面翻拍照片、警員109年12月18日職務報告在
    卷可查，且有附表所示扣案物為憑，足認被告2人前揭任意
    性自白與事實相符，堪以採信，是本案事證明確，被告2人
    各該犯行足堪認定，自均應依法論科。
三、論罪：
　㈠按以強暴之方法剝奪人之行動自由時，若無傷害之故意，而
    於實施強暴行為之過程中，致被害人受有傷害，乃實施強暴
    之當然結果，固不另論傷害罪。惟妨害自由罪，並非以傷人
    為當然之手段，若行為人另具有傷害故意，且發生傷害結果
    ，自應成立傷害罪名，如經合法告訴，即應負傷害罪責；又
    按刑法第302條之妨害自由罪，係妨害他人自由之概括規定
    ，故行為人具有一定目的，以非法方法剝奪人之行動自由者
    ，除法律別有處罰較重之規定(例如略誘及擄人勒贖等罪)，
    應適用各該規定處斷外，如以使人行無義務之事，或妨害人
    行使權利為目的，而其強暴脅迫復已達於剝奪人行動自由之
    程度，即祇成立本罪，不應再依同法第304條論處。此項使
    人行無義務之事，或妨害人行使權利之低度行為，應為非法
    剝奪人之行動自由之高度行為所吸收（最高法院94年度台上
    字第4781號、93年度台上字第3309號判決意旨參照）。
　㈡就事實欄一、三、四部分，被告戊○○與丙○○、甲○○、劉冠賢
    及少年甲○○、乙○○共同禁止告訴人離去長達18小時以上，告
    訴人之行動自由被剝奪已持續相當之時間，而其等所為強暴
    、脅迫手段之目的均係在壓制告訴人意志，且於妨害自由狀
    態繼續中所為，已達剝奪告訴人行動自由之程度，依據前揭
    說明，自不應另論以強制罪；又被告乙○○於告訴人行動自由
    遭剝奪期間，加入並獲悉計畫，而與其他人共同前往取款，
    擔任把風之角色（事實欄三），自屬共同參與妨害自由犯行
    之一部，是核被告戊○○、乙○○就事實欄一、三、四部分之所
    為，均係犯刑法第302條第1項之剝奪他人行動自由罪。
　㈢就事實欄二部分，被告戊○○與丙○○、劉冠賢及少年甲○○、乙○○在高絲旅館房內，僅因不滿意告訴人對於債務之解釋及處
    理方式，即起意共同毆打告訴人，被告戊○○亦自承其當時有
    踩住及踹告訴人之行為（見本院卷第235頁筆錄），可見其
    等顯然有於非法剝奪告訴人行動自由之外，另生教訓告訴人
    之傷害犯意，該等傷害犯行，並非僅係妨害自由之手段，是
    核被告戊○○就事實欄二之所為，係犯刑法第277條第1項之傷
    害罪。被告戊○○與上開人等接續毆打告訴人之行為，時間緊
    接、手法相同，應認係基於同一犯意接續而為，論以接續犯
    之一罪已足。
　㈣被告戊○○、乙○○就上開所犯之罪，均有以自己犯罪之意思，
    將其他人所為視為自己所為之犯意聯絡，且有具體行為分擔
    ，自應論以共同正犯。
　㈤被告戊○○於剝奪告訴人行動自由之狀態繼續中，另有傷害犯
    行，所犯傷害行為與持續之妨害自由犯行具行為局部重疊性
    ，應認係以一行為觸犯上開二罪，為想像競合犯，應依刑法
    第55條規定，從一重之傷害罪論處。
　㈥被告戊○○所犯最重之普通傷害罪，依法最低可判處罰金之刑
    ，已難認定有何再予酌減之必要，且被告戊○○僅因丙○○與告
    訴人間之債務糾紛，便一同遂行上開非法行為，客觀上並無
    任何犯罪可憫恕或情輕法重之處，是本案自無援用刑法第59
    條之餘地。　　　　
四、上訴駁回之理由：
　㈠原審同此認定，以被告戊○○、乙○○罪證明確，適用刑法第302
    條第1項、第277條第1項、第28條、第55條等規定，審酌被
    告戊○○於旅館房間內共同毆打告訴人並參與妨害自由犯行，
    期間一度外出，又與劉冠賢返回繼續參與妨害自由犯行，然
    考量其於偵、審中均坦承犯行，其行為時剛滿18歲，無前科
    ，目前就讀高中、家裡有退休父母親與爺爺奶奶之家庭生活
    狀況等一切情狀，量處有期徒刑3月，並諭知如易科罰金，
    以1千元折算1日；被告乙○○受丙○○指示，陪同少年甲○○、乙○○前往取款，擔任把風角色，而共同參與妨害自由，隨遭警
    方查獲，其參與剝奪告訴人自由之時間較短，參與程度最低
    ，並審酌其於偵、審中均坦承犯行，其行為時剛滿18歲，無
    前科，高中畢業、在等當兵（現已服役完畢，在飲料店工作
    ）、家裡有父親跟奶奶之家庭生活狀況等一切情狀，量處有
    期徒刑2月，並諭知相同之易科罰金折算標準；另就沒收部
    分說明：附表所示之手機，分別為被告乙○○、戊○○所有，供
    本案妨害自由所用之工具，依刑法第38條第2項前段規定，
    於其2人之主文項下分別宣告沒收。經核原審就罪刑及沒收
    之認事用法均無違誤，量刑亦稱妥適。
　㈡被告2人上訴均稱：承認犯行，現已與告訴人達成和解，且告
    訴人表示不再追究本案（見本院卷第57頁陳報狀），請求從
    輕量刑。然綜合審酌上述原審之量刑事由及其2人上訴所提
    出之和解事實，因原審已對其2人所犯從輕論處，難認上開
    宣告刑有何不當之處，是被告2人上訴均為無理由，均應予
    以駁回。
五、末查被告2人前均未曾因故意犯罪而受有期徒刑以上刑之宣
    告，有本院被告前案紀錄表在卷可查，此次其2人因年紀尚
    輕，一時衝動失慮而犯案，但於犯後均始終坦承犯行、表達
    悔意，現亦已與告訴人達成和解，均取得告訴人之諒解，應
    認被告2人經此偵、審教訓後，應知所警惕而無再犯之虞，
    本院認上開原審對其2人所宣告之刑，以暫不執行為當，爰
    分別諭知緩刑2年，以利自新。
據上論斷，應依刑事訴訟法第368條，刑法第74條第1項第1款，
判決如主文。
本案經檢察官林蔚宣提起公訴，檢察官陳慧玲到庭執行職務。
中　　華　　民　　國　　110 　年　　11　　月　　23　　日
                    刑事第八庭  審判長法　官　陳世宗
                                      法　官　林呈樵
                                      法　官　吳勇毅
以上正本證明與原本無異。
如不服本判決，應於收受送達後20日內向本院提出上訴書狀，其
未敘述上訴之理由者並得於提起上訴後20日內向本院補提理由書
（均須按他造當事人之人數附繕本）「切勿逕送上級法院」。
                                      書記官  許家慧
中　　華　　民　　國　　110 　年　　11　　月　　24　　日
附錄：本案論罪科刑法條全文
中華民國刑法第277條
傷害人之身體或健康者，處5年以下有期徒刑、拘役或50萬元以
下罰金。
犯前項之罪，因而致人於死者，處無期徒刑或7年以上有期徒刑
；致重傷者，處3年以上10年以下有期徒刑。
　
中華民國刑法第302條
私行拘禁或以其他非法方法，剝奪人之行動自由者，處5年以下
有期徒刑、拘役或9千元以下罰金。
因而致人於死者，處無期徒刑或7年以上有期徒刑；致重傷者，
處3年以上10年以下有期徒刑。
第1項之未遂犯罰之。

附表：
編號 扣案物 與本案關係 依據 1 手機1支（搭配門號0000-000-000號SIM卡1張）  原判決附表編號1 被告乙○○所有，供聯絡本案妨害自由犯行之工具。 ⒈新北市政府警察局中和分局扣押物品目錄表（偵卷第125頁）。 ⒉被告乙○○於原審審理中供述（原審卷第201頁）。 2 手機1支（搭配門號0000-000-000號SIM卡1張）  原判決附表編號8 被告戊○○所有，供聯絡本案妨害自由犯行之工具。 ⒈新北市政府警察局中和分局扣押物品目錄表（偵卷第137頁）。 ⒉被告戊○○於原審審理中供述（原審卷第201頁）。